臺灣臺北地方法院刑事判決　　　　　　　　　　　　九十二年度交易字第四五二號
　　公　訴　人　臺灣臺北地方法院檢察署檢察官
　　被　　　告　乙○○　男，四.
右列被告因過失傷害案件，經檢察官聲請簡易判決處刑（九十一年度偵字第二五八七
一號），本院臺北簡易庭認不宜以簡易判決處刑，移由本院刑事庭依通常程序審理，
本院判決如左：
    主    文
乙○○因過失傷害人，處拘役伍拾日，如易科罰金，以佰元折算壹日。
    事    實
一、乙○○於民國九十一年二月二十日下午二時十分許，駕駛車牌號碼ＦＺＣ－四一
    ０號重型機車後載唐玉琴，沿雙向六車道之臺北市○○○路西向東方向外側車道
    行駛，行經該路段與七十巷無號誌交岔路口，擬由西向東方向直行通過路口，原
    應注意汽機車在雙向四車道以上道路行駛，變換車道時，應讓直行車先行，並注
    意安全距離，而當時天氣晴、日間自然光線、視距良好，市區○○道路乾燥、無
    缺陷及障礙，依其智識、能力，又無不能注意之情事，詎乙○○竟為閃避自民權
    西路七十巷由南向北行駛並右轉東向進入民權西路之車輛，貿然向左變換至民權
    西路西向東方向中間車道行駛，適有甲○○騎乘車牌號碼ＧＧＡ－五二七號重型
    機車同向在乙○○所乘機車左後方行駛，亦疏未注意行經無號誌之交岔路口，應
    減速慢行，作隨時停車之準備，而貿然以每小時約三、四十公里之速度行駛，見
    狀雖亦緊急煞車並向左閃避，仍閃煞不及，甲○○所乘機車右側後視鏡遂與乙○
    ○所乘機車之附載人唐玉琴及左側後視鏡碰撞，並衝入民權西路西向東方向中間
    車道後倒地，甲○○所乘機車左側底部再遭沿民權西路西向東方向中間車道行駛
    、由呂學記所駕駛、車牌號碼ＦＢ－七二八八號自用小客車車頭撞及，甲○○因
    而受有右膝半月軟骨破裂之傷勢，乙○○、唐玉琴亦人車倒地，乙○○受有左膝
    挫傷、擦傷、左足、右手左手擦傷之傷勢，唐玉琴則受有頭部外傷、左髖骨骨折
    、左膝挫傷之傷勢。乙○○肇事後，主動撥打電話報警，並於員警到現場及醫療
    院所處理時，不逃避接受裁判而當場向警員自首、承認為肇事人而願接受裁判（
    呂學記部分已經臺灣臺北地方法院檢察署檢察官不起訴處分確定；甲○○因過失
    致乙○○、唐玉琴受傷部分未據告訴）。
二、案經甲○○訴由臺北市政府警察局中山分局報請臺灣臺北地方法院檢察署檢察官
    聲請簡易判決處刑，本院臺北簡易庭認不宜以簡易判決處刑，移由本院刑事庭依
    通常程序審理。
    理    由
一、訊據被告乙○○固不否認於右揭時間騎乘車牌號碼ＦＺＣ－四一０號重型機車後
    載唐玉琴，沿雙向六車道之臺北市○○○路西向東方向外側車道行駛，行經該路
    段與七十巷無號誌交岔路口，擬由西向東方向直行通過路口，因為閃避自民權西
    路七十巷由南向北行駛並右轉東向進入民權西路之車輛，略向左側偏閃，其所乘
    機車遂遭告訴人甲○○所騎乘、車牌號碼ＧＧＡ－五二七號重型機車撞及，告訴
    人所乘機車乃衝入民權西路西向東方向中間車道後倒地，再遭沿民權西路西向東
    方向中間車道行駛、由呂學記所駕駛、車牌號碼ＦＢ－七二八八號自用小客車車
    頭撞及，告訴人因而受有右膝半月軟骨破裂之傷勢等情，惟矢口否認因過失傷害
    人，於本院調查、審理中辯稱：當日其見車輛自臺北市○○○路七十巷駛出右轉
    進入民權西路，即減速，但並未向左變換至中間車道，僅略偏向左側行駛，本件
    事故發生乃告訴人未注意車前狀況、為超越其所乘機車而自後撞及其所駕車輛車
    身左後側，其車速甚慢、並無過失云云。
二、經查：
（一）被告於九十一年二月二十日下午二時十分許，駕駛車牌號碼ＦＺＣ－四一０號
      重型機車後載唐玉琴，沿雙向六車道之臺北市○○○路西向東方向外側車道行
      駛，行經該路段與七十巷無號誌交岔路口，擬由西向東方向直行通過路口，因
      為閃避自民權西路七十巷由南向北行駛並右轉東向進入民權西路之車輛，貿然
      向左變換至民權西路西向東方向中間車道行駛，適告訴人騎乘車牌號碼ＧＧＡ
      －五二七號重型機車同向在被告所乘機車左後方行駛，亦疏未注意行經無號誌
      之交岔路口，應減速慢行，作隨時停車之準備，而貿然以每小時約三、四十公
      里之速度行駛，見狀雖亦緊急煞車並向左閃避，仍閃煞不及，告訴人所乘機車
      右側後視鏡遂與被告所乘機車之附載人唐玉琴及左側後視鏡碰撞，並衝入民權
      西路西向東方向中間車道後倒地，告訴人所乘機車左側底部再遭沿民權西路西
      向東方向中間車道行駛、由呂學記所駕駛、車牌號碼ＦＢ－七二八八號自用小
      客車車頭撞及，告訴人因而受有右膝半月軟骨破裂等傷勢之事實，業據告訴人
      於警、偵訊及本院審理中指訴纂詳，核與證人唐玉琴、自用小客車駕駛呂學記
      所述情節及臺北市政府警察局中山分局交通分隊道路交通事故調查報告表、談
      話紀錄表、補充資料表、道路狀況照片、車輛照片、診斷證明書所載大致相符
      ，除被告所乘機車是否向左變換車道，及告訴人所乘機車與被告所乘機車碰撞
      部位外，亦經被告自承不諱；而當時天氣晴、日間自然光線、視距良好、市區
      ○○道路乾燥、無缺陷及障礙，依被告之智識、能力又無不能注意之情事，以
      及臺北市○○○路為雙向六車道，亦據臺北市政府警察局中山分局交通分隊據
      報處理之員警觀察、記載明確，有道路交通事故調查報告表、道路狀況照片在
      卷可稽。
（二）被告雖否認因過失傷害人，辯稱當日其在臺北市○○○路西向東方向外側車道
      行駛，見車輛自七十巷駛出右轉進入民權西路，即減速，但並未向左變換至中
      間車道，僅略偏向左側行駛，本件事故發生乃告訴人未注意車前狀況、為超越
      其所乘機車而自後撞及其所駕車輛車身左後側，其車速甚慢、並無過失云云，
      然：
    １當日係被告所乘機車向左變換至民權西路西向東方向中間車道行駛，告訴人所
      乘機車雖亦緊急煞車並向左閃避，仍閃煞不及，告訴人所乘機車右後視鏡乃與
      被告所乘機車附載人唐玉琴及左側後視鏡碰撞等節，迭經告訴人於警、偵訊及
      本院審理中指訴詳明，前業述及；被告於九十一年二月二十日下午四時許製作
      談話紀錄表時，亦供稱其原行駛在外側車道上，但見路邊有車輛停放，乃行駛
      在中間與外側車道之分道線（即車道線）上，行至七十巷口，突有一自用小客
      車自七十巷南向東右轉駛出，其即煞車減速、手把稍微向左閃避，在轉向時突
      有一重型機車（即告訴人所乘機車）由左側擦撞其附載人（即唐玉琴），致其
      所乘機車失控倒地，此有談話紀錄表在卷可考，斯時事故甫發生未滿二個鐘頭
      ，被告對事故發生經過記憶應甚為清晰、正確，所述車禍情節亦較未經刪改、
      潤飾，該談話紀錄表並經被告親自簽名、捺指紋，此經被告當庭辨識後坦認無
      訛，參諸製作談話紀錄表之地點為馬偕紀念醫院，而醫院為醫護人員、病患、
      家屬往來頻繁之場所，員警自無可能對被告施以強暴、脅迫等不正當之方法，
      是被告製作談話紀錄表時所述，非無可採。
    ２被告所乘機車事故後係向左倒地，車身仍呈東－西走向，倒地位置在臺北市○
      ○○路西向東方向中間車道內，前、後輪距離中間車道與外側車道間車道線分
      別有０‧四、０‧三公尺，告訴人所乘機車則係向右倒地，倒地後車身呈南－
      北走向、前車輪恰在民權西路西向東方向最內側之公車專用道與中間車道間之
      雙向禁止變換車道線上，車身在民權西路西向東方向中間車道內偏北側、距離
      被告所乘機車倒地位置左後方約一公尺處，後輪與車牌號碼ＦＢ－七二八八號
      自用小客車車頭接觸，有道路交通事故調查報告表可按，當日地面又未留有機
      車倒地滑行之刮地痕跡，亦即被告、告訴人所乘機車車禍後倒地位置俱在民權
      西路西向東方向中間車道內，且並無證據足認渠等之車輛係在外側車道倒地後
      滑行至中間車道內。
    ３車禍後被告所乘機車係左後視鏡有擦撞痕，左側車身有倒地刮痕，告訴人所乘
      機車則僅左後車身底部有撞痕，車頭、右側車身均完好，呂學記所駕車輛則係
      前車頭有撞痕、車牌凹折，此經到場處理之臺北市政府警察局中山分局交通分
      隊員警林保宅檢視、採證、記錄翔實，有補充資料表、車輛照片可參，員警林
      保宅與被告、告訴人、呂學記均素不相識、無任何宿怨仇隙或故舊親誼，此亦
      為被告所不爭執，衡情員警應無刻意忽視車輛受損痕跡或就車輛受損部位為虛
      偽不實記載之可能或必要，是被告所乘機車事故後除左後視鏡擦撞痕外，僅左
      側車身有倒地刮痕，別無其他撞擊痕跡，告訴人所乘機車車頭、右側車身亦無
      任何碰撞痕跡。至告訴人所乘車牌號碼ＧＧＡ－五二七號重型機車左後車身底
      部之撞痕，依卷附道路交通事故調查報告表、車輛照片所示車牌號碼ＦＺＣ－
      四一０號、ＧＧＡ－五二七號重型機車及車牌號碼ＦＢ－七二八八號自用小客
      車最後倒地及停放位置、角度、受損部位高度判斷，應係遭車牌號碼ＦＢ－七
      二八八號自用小客車車頭撞擊所致，並非與被告所乘機車碰撞所生。
    ４則倘被告於本院調查、審理中所辯屬實，當日其在外側車道行駛、並未變換車
      道，係告訴人所乘機車超車之際前車頭右側撞及其所乘機車左後車身，何以被
      告所乘機車於左後方遭車速較快之告訴人所乘機車右前車頭碰撞後，車身卻反
      向左偏進入中間車道、而倒在中間車道內？告訴人所乘機車車頭、右側車身、
      被告所乘機車左後車身、車尾又何以竟未因撞擊產生任何凹損、破裂、附漆、
      刮擦痕跡？況依被告製作談話紀錄表時所述，其碰撞前係沿臺北市○○○路西
      向東方向中間與外側車道間車道線行駛，因見有車輛自七十巷內駛出、進入民
      權西路，乃減速並向左閃避，轉向閃避時旋遭告訴人所乘機車碰撞，業已提及
      ，則被告既係由中間與外側車道間車道線上向左轉向、閃避，其已因閃避而變
      換至中間車道行駛，殆無疑義。
    ５至碰撞部位部分，被告於警訊中供稱其在轉向閃避時突遭告訴人所乘機車由左
      側擦撞其附載人唐玉琴，前亦提及，核與告訴人所陳當日其所乘機車右後視鏡
      乃先碰撞被告所乘機車附載人唐玉琴，再碰撞被告所乘機車左側後視鏡一節吻
      合，參諸告訴人所乘機車並無與被告所乘機車及其附載人接觸後所留痕跡（告
      訴人所乘車牌號碼ＧＧＡ－五二七號重型機車左後車身底部撞痕並非與被告所
      乘機車碰撞所生，前已敘明），而人體較諸金屬、塑膠車體柔軟、有彈性且易
      於順勢推移，故被告警訊中所稱當日告訴人所乘機車係擦撞其附載人唐玉琴，
      非唯與告訴人所述一致，且與告訴人之車輛別無碰撞痕跡等事證相符，應堪採
      信，其於本院調查、審理中改稱係遭告訴人所乘機車撞及左後車身云云，並無
      任何證據可資佐憑。
    ６綜上所述，被告當日為閃避自臺北市○○○路七十巷駛出之車輛而向左變換至
      中間車道行駛，其後座附載人唐玉琴旋遭告訴人所騎乘、閃煞不及之重型機車
      右後視鏡碰撞，告訴人、被告、唐玉琴均因而失去平衡、人車倒地受傷，應堪
      認定，被告空言翻異前供，所辯顯係卸責、避就之詞，委無可採。
（三）按道路交通安全規則所用名詞釋義如左：（一）汽車：指在道路上不依軌道或
      電力架線而以原動機行駛之車輛（包括機器腳踏車）；前項第一款所指之汽車
      ，如本規則同一條文或相關條文就機器腳踏車另有規定者，係指除機器腳踏車
      以外四輪以上之車輛；汽車在雙向四車道行駛時，應依左列規定：（六）變換
      車道時，應讓直行車先行，並注意安全距離；汽車在超過四車道之道路、調撥
      車道或雙向車道不對稱之道路，除依第一項各款規定行駛外，並應依道路交通
      標誌、標線、號誌之指示行駛；行車速度，依速限標誌或標線之規定，無標誌
      或標線者，應依左列規定：（二）行經無號誌之交岔路口，應減速慢行，作隨
      時停車之準備，道路交通安全規則第二條第一項第一款、第二項、第九十八條
      第一項第六款、第三項、第九十三條第一項第二款定有明文。本件被告於九十
      一年二月二十日下午二時十分許，駕駛車牌號碼ＦＺＣ－四一０號重型機車後
      載唐玉琴沿雙向六車道之臺北市○○○路西向東方向外側車道行駛，行經該路
      段與七十巷無號誌交岔路口，擬由西向東方向直行通過路口，當時天氣晴、日
      間自然光線、視距良好，市區○○道路乾燥、無缺陷及障礙，依其智識、能力
      ，又無不能注意之情事，業如前述，詎被告竟為閃避自民權西路七十巷由南向
      北行駛並右轉東向進入民權西路之車輛，貿然向左變換至民權西路西向東方向
      中間車道行駛，適告訴人騎乘車牌號碼ＧＧＡ－五二七號重型機車同向在被告
      所乘機車左後方行駛，亦疏未注意行經無號誌之交岔路口，應減速慢行，作隨
      時停車之準備，而貿然以每小時約三、四十公里之速度行駛，見狀雖亦緊急煞
      車並向左閃避，仍閃煞不及，告訴人所乘機車右側後視鏡遂與被告所乘機車之
      附載人唐玉琴及左側後視鏡碰撞，並衝入民權西路西向東方向中間車道後倒地
      ，告訴人所乘機車左側底部再遭沿民權西路西向東方向中間車道行駛、由呂學
      記所駕駛、車牌號碼ＦＢ－七二八八號自用小客車車頭撞及，告訴人因而受有
      右膝半月軟骨破裂之傷勢，被告有變換車道未注意安全距離之過失甚明，且其
      過失行為與告訴人之傷勢間，有相當因果關係。雖告訴人亦有行經無號誌交岔
      路口，未減速慢行、作隨時停車準備而以每小時約三、四十公里之速度行駛之
      過失，但告訴人之過失並不能解免被告之過失，併此敘明。
（四）臺北市車輛行車事故鑑定委員會、臺北市政府交通局雖認被告為轉向、閃避疏
      忽，而告訴人無任何違規情形，此觀臺北市車輛行車事故鑑定委員會北鑑審字
      第０九二三００四二九００號覆函暨鑑定意見書、附圖、說明、臺北市政府交
      通局北市交五字第０九二三一二六二八００號覆函暨覆議意見書所載即明，但
      臺北市車輛行車事故鑑定委員會、臺北市政府交通局漏未審及當日被告如未變
      換車道行駛，其所乘機車又係左側與告訴人所乘機車碰撞，又無任何證據足認
      被告所乘機車係自外側車道倒地滑行至中間車道，則被告所乘機車最後倒地位
      置何以竟在中間車道內，是被告確有變換車道之行為；另本件事故地點即臺北
      市○○○路西向東方向與七十巷之交岔路口為無號誌交岔路口，告訴人竟以約
      三、四十公里之速度行駛，致未能及時煞停、閃避前方被告所乘機車，告訴人
      亦有行經無號誌交岔路口疏未減速慢行、作隨時停車準備之過失，業據本院審
      認如前，從而臺北市車輛行車事故鑑定委員會鑑定意見、臺北市政府交通局覆
      議意見本院尚難遽採。
（五）綜上所述，本件事證已臻明確，被告犯行已堪認定，應依法論科。
三、核被告所為，係犯刑法第二百八十四條第一項前段因過失傷害人罪。被告肇事後
    ，主動撥打電話報警，並於員警到現場及醫療院所處理時，不逃避接受裁判而當
    場向警員自首、承認為肇事人而願接受裁判，此經本院職權查證屬實，有臺北市
    政府警察局中山分局交通分隊自首調查報告表可參，被告對於有權偵查犯罪之機
    關尚不知犯罪事實及犯罪人之前自首而願接受裁判，應依刑法第六十二條前段之
    規定減輕其刑。爰審酌被告並無前科、素行良好，有臺灣高等法院被告全國前案
    紀錄表可參，因一時貪便求快、疏未遵守道路交通安全規則因而肇事致人受傷，
    犯後旋即自首，惟嗣後否認犯行、未見悔意反省，自事故發生迄今已近二年猶未
    賠償告訴人所受損害，但告訴人傷勢尚屬輕微，且就本件事故之發生，告訴人亦
    有過失等一切情狀，量處如主文所示之刑，並諭知如易科罰金之折算標準，以資
    懲儆。
據上論斷，應依刑事訴訟法第四百五十二條、第二百九十九條第一項前段，刑法第二
百八十四條第一項前段、第六十二條前段、第四十一條第一項前段，罰金罰鍰提高標
準條例第一條前段、第二條，判決如主文。
本案經檢察官黃東焄到庭執行職務。
中　　　華　　　民　　　國　　九十三　　年　　　一　　　月　　 二十 　　日
                              臺灣臺北地方法院交通法庭
                                  審判長法  官  陳  博  文
                                        法  官  鄧  德  倩
                                        法  官  洪  文  慧
右正本證明與原本無異。
如不服本判決，應於判決送達後十日內向本院提出上訴狀（應抄附繕本）。告訴人或
被害人如對於本判決不服者，應具備理由請求檢察官上訴，其上訴期間之計算係以檢
察官收受判決正本之日期為準。
                                        書記官  江  虹  儀
中　　　華　　　民　　　國　　九十三　　年　　　一　　　月　　 二十 　　日
